臺灣桃園地方法院民事裁定
110年度消債清字第164號
聲  請  人  
即  債務人  莊平吉  
代  理  人  葉力豪律師（法扶律師）
上列當事人因消費者債務清理事件聲請清算，本院裁定如下：
    主  文
債務人莊平吉自民國一一一年三月三十一日下午五時起開始清算
程序。
命司法事務官進行本件清算程序。
    理  由
一、聲請意旨略以：聲請人現無工作收入，名下除汽車1 輛、保
    單2張外，別無其他財產，而無擔保或無優先權之債務總額
    約為新臺幣（下同）328萬9,707元，復未經法院裁定開始清
    算程序或宣告破產，於民國110年9月向本院聲請消費者債務
    清理之調解，因聲請人與最大債權銀行台新國際商業銀行股
    份有限公司（下稱台新銀行）意見不一致而調解不成立，聲
    請人每月薪資扣除必要生活費用後，無法清償上開債務，爰
    聲請清算等語。
二、按債務人不能清償債務或有不能清償之虞者，得依消費者債
    務清理條例（下稱消債條例）所定更生或清算程序，清理其
    債務；債務人於法院裁定開始更生程序或許可和解或宣告破
    產前，得向法院聲請清算；債務人對於金融機構負債務者，
    在聲請更生或清算前，應向最大債權金融機構請求協商債務
    清償方案，或向其住、居所地之法院或鄉、鎮、市、區調解
    委員會聲請債務清理之調解，消債條例第3條、第80條前段
    、第151條第1項定有明文。又按法院開始清算程序之裁定，
    應載明其年、月、日、時，並即時發生效力；法院裁定開始
    更生或清算程序後，得命司法事務官進行更生或清算程序，
    消債條例第83條第1項、第16條第1項前段亦有明文。
三、經查：
  ㈠關於前置協商之要件：
    聲請人前於110年9月間向本院聲請消費者債務清理之調解，
    因無力清償債務而與最大債權銀行即台新銀行調解不成立等
    情，有本院調解不成立證明書（見司消債調卷第115頁）在
    卷可稽，堪可採認。
  ㈡聲請人之債務總額：
　　聲請人陳報無擔保或無優先權之債務總額約328萬9,707元，
    依金融機構債權人臺灣新光商業銀行股份有限公司、兆豐國
    際商業銀行股份有限公司、中國信託商業銀行股份有限公司
    、聯邦商業銀行股份有限公司陳報債權之金額分別為25萬2,
    620元、37萬1,431元、101萬3,190元、92萬4,870元（見司
    消債調卷第47至51頁、第70至73頁、第75至76頁、第97至99
    頁），經最大債權人台新銀行整合上開債權人及合作金庫商
    業銀行股份有限公司、遠東國際商業銀行股份有限公司、玉
    山商業銀行股份有限公司之債權後，陳報金融機構債權額為
    495萬2,302元（見司消債調卷第113至114頁）；依非金融機
    構債權人滙誠第一資產管理股份有限公司、滙誠第二資產管
    理股份有限公司、長鑫資產管理股份有限公司、新光行銷股
    份有限公司、台灣金聯資產管理股份有限公司、摩根聯邦資
    產管理股份有限公司、良京實業股份有限公司、金陽信資產
    管理股份有限公司、陳報債權之金額分別為46萬7,101元、2
    萬4,319元、126萬252元、48萬6,145元、56萬8,456元、19
    萬5,341元、101萬5,243元、29萬6,238元（見司消債調卷第
    53至69頁、第77至96頁、第100至107頁），是非金融機構債
    權額為431萬3,095元（計算式：46萬7,101元＋2萬4,319元＋1
    26萬252元＋48萬6,145元＋56萬8,456元＋19萬5,341元＋101萬5
    ,243元＋29萬6,238元＝431萬3,095元）。故本件聲請人之債
    務總額應為926萬5,397元（計算式：495萬2,302元＋431萬3,
    095元＝926萬5,397元）。
  ㈢關於聲請人之財產及收入：
　　聲請人名下除汽車1輛（79年出廠）、新光人壽保單2張外，
    別無任何財產，此有全國財產稅總歸戶財產查詢清單、新光
    人壽保險公司保單價值準備金/保單價值證明在卷可稽（見
    司消債調卷第16頁，消債清卷第15頁）；收入部分，聲請人
    陳稱因腰椎椎間盤突出併坐骨神經根病變，時常腳麻、抽筋
    而行動不便，致無法工作等語，業提出診斷證明書、收入證
    明切結書以佐（見司消債調卷第19頁），考量聲請人前述症
    狀經醫囑無法久坐及長期開車，確實會影響雇主雇用之意願
    ，可認聲請人主張因病情而無法工作等詞屬實。且查聲請人
    於109年7月31日自信實公寓大廈管理維護股份有限公司退保
    後即無最新勞保投保資料，而108、109年財稅所得亦僅有前
    開公司1筆薪資所得，此有108、109年度綜合所得稅各類所
    得資料清單、勞工保險被保險人投保資料表在卷可稽（見司
    消債調卷第17至18頁，消債清卷第25至26頁），尚無其他證
    據可認聲請人有隱藏薪資收入，堪信聲請人所陳現無工作收
    入等語屬實，故以0元列計每月收入。
㈣㈣關於聲請人之必要支出：
　　依聲請人陳報內容僅陳明每月必要支出金額為1萬元，而未
    明列各項支出之數額、原因及種類，亦未就上開支出提出相
    關單據（見司消債調卷第7頁），然本院審酌此金額未逾行
    政院衛生福利部所公告111年桃園市每人每月最低生活費用
    每人每月為1萬5,281元之1.2倍即1萬8,337元之範圍（參酌
    消債條例第64條之2第1項之規定），是以1萬元為聲請人個
    人每月必要之支出，尚屬合理。
  ㈤從而，聲請人以上開收入扣除必要支出後，已無餘額（計算
    式：0元－1萬元＝-1萬元），顯無法清償前揭所負欠之債務總
    額，而聲請人名下車輛年份已久，已無殘存價值，名下保單
    價值準備金分別為3萬5,790元、1萬2,385元（見消債清卷第
    15頁），縱經變賣亦無得一次清償之可能性，然考量聲請人
    所積欠債務之利息或違約金仍在增加中等情況，是以聲請人
    目前之財產及收支狀況，顯屬不能清償債務。
四、此外，復查無聲請人有消債條例第6條第3項、第8條或第82
    條第2項所定駁回清算聲請之事由存在。從而，聲請人既屬
    不能清償債務，其聲請清算洵屬有據，應予准許，並依前揭
    法律規定，命司法事務官進行本件清算程序，爰裁定如主文
    。
中　　華　　民　　國　　111 　年　　3 　　月　　31　　日
                  民事第一庭    法　官　許自瑋
正本係照原本作成。
本裁定不得抗告。
本裁定業已於民國111年3月31日下午5時整公告。
中　　華　　民　　國　　111 　年　　3 　　月　　31　　日
                                書記官  吳光彧